【裁判字號】    89,婚,177
【裁判日期】    890502
【裁判案由】    履行同居
【裁判全文】
臺灣臺中地方法院民事判決      八十九年婚字第一七七號
    原      告  甲○○
    訴訟代理人  陳守章律師
    被      告  乙○○        .
右當事人間履行同居事件，本院判決如左：
    主      文
被告應與原告同居。
訴訟費用由被告負擔。
    事      實
甲、原告方面：
一、聲明：如主文所示。
二、陳述：
（一）兩造自民國八十八年三月二十八日結婚後，即共同設定住所於台中市○○○路
      五八巷十一弄六號三樓之四三，原告則於台中市負責水電工作，惟被告竟於同
      年七月間，因生活上之細故，無故負氣離家，返回其北區○○路之娘家居住迄
      今，原告曾於被告返回娘家之隔日，偕同父親余春成赴被告娘家親迎，勸其與
      原告一同回家同居，惟遭被告及其家人無理拒絕，其後原告曾以電話多次請求
      被告回家，亦遭拒絕，為此提起本件訴訟，請求被告應與原告同居。
（二）因兩造尚為新婚，雙方之生活習慣及觀念差異正處於彼此適應期，是以，難免
      出現爭執甚至打架之情事，經查，被告多次不知何故，於原告晚間下班後逕自
      哭鬧，無視原告隔日仍須工作，原告安撫，未全然有效。因雙方吵鬧之際，被
      告會出手打原告或抓原告之身體，原告為制止被告行為，亦會出手拉扯或防衛
      ，可能因此造成被告輕微受傷，原告並不自知。如屬實，原告基於家庭和諧，
      理應先行道歉，以弭被告之氣怒。然，此外原告確實不曾無故與被告爭吵或動
      手，雙方之嫌隙並非瀕臨不可維持之地步。查原告曾誠心邀請被告共同於節日
      時，返家探視雙親，惟被告無故堅決反對，此非為人子媳之道，亦為雙方爭吵
      之原因，若被告以孝道善良之耐心，雙方當不致發生爭執。最後，原告與父親
      親自迎接被告返家團圓，即係以行動展現和解誠意，敬請被告同意原告所請，
      履行同居義務。
（三）於八十八年七月二日至八十八年七月七日，被告曾因肝臟疾病，由原告護送被
      告至台中市澄清醫院住院治療至八十八年七月七日出院之後，直接護送被告返
      回其娘家休養。且由原告代繳七百十元之部分負擔，從而被告住院期間未曾發
      生吵架事故，更無毆打事故，至於出院之後，直接護送被告返娘家休養，亦不
      可能其娘家發生鬥毆事故。故而被告自從八十八年七月八日以後一直居住在娘
      家迄今，從未再發生吵架拉扯情事，被告不可能有任何傷發生，如有任何驗傷
      證明書，概屬虛偽不實，尤與原告無關。
三、證據：提出戶籍謄本、澄清醫院正式收據各一份為證。
乙、被告方面：
一、聲明：駁回原告之訴。
二、陳述：初稱八十八年八月間原告打被告，將被告手腳綁起來，被告喊救命，原告
          怕鄰居來，才將被告鬆開，然後載被告回娘家，將被告丟在那裡。嗣改稱
          原告用手打被告很多次，不想回去與原告履行同居，八十八年七月八日原
          告打被告後，被告自己坐計程車回娘家。
三、證據：提出診斷證明書乙紙為證，並聲請訊問證人陳秀鳳。
    理      由
一、原告主張兩造為夫妻，詎被告於八十八年間返回娘家居住，不履行同居義務之事
    實，業據提出之戶籍謄本可稽，復為被告所自承，是原告此部分主張堪信為真。
二、按夫妻互負同居之義務，但有不能同居之正當理由者，不在此限，民法第一千零
    一條有明文規定。而所謂同居義務，乃謂因婚姻而生之一切生活義務，即應同住
    一家而經營共同生活關係之義務。本件兩造為夫妻，渠等基於婚姻之本質原既互
    有同居之義務，今原告起訴請求被告履行同居義務，被告拒絕履行，玆所應審究
    者，厥為被告是否有不能同居之正當理由。經查，被告固辯稱原告用手打被告很
    多次，不想回去與原告履行同居云云，惟為原告所否認，被告雖提出診斷證明書
    乙紙為證，然被告初稱八十八年八月間原告打被告，將被告手腳綁起來，被告喊
    救命，原告怕鄰居來，才將被告鬆開，然後載被告回娘家，將被告丟在那裡。嗣
    改稱八十八年七月八日原告打被告後，被告自己坐計程車回娘家云云，對於係何
    時遭原告毆打﹖如何返家﹖等情，前後陳述已不一致，而證人即被告之母陳秀鳳
    因非在場目擊，其證言亦難執為原告確係毆打被告之證據，又縱令原告於八十八
    年七月八日（即診斷證明書所載日期）毆打被告，但被告對於其他次係何時遭原
    告毆打﹖毆打次數﹖受傷情形﹖等，均無法具體指述證明，是以，尚不能據此即
    認原告對被告慣行毆打，被告抗辯有不能同居之正當理由云云，應非可採。
三、婚姻關係之本質，原是付出多於享受、容忍多於要求。本件兩造夫妻間容或有爭
    執，惟既非達已無法溝通，互為退讓，以和諧共營家庭生活之程度，則於法律上
    甚或人倫秩序上均無容許其別居狀態繼續存在之理。從而，本件被告既無不能履
    行同居義務之正當理由，是原告依民法第一千零一條規定訴請被告履行同居，依
    法應予准許。
四、據上論結，本件原告之訴為有理由，依民事訴訟法第七十八條判決如主文。
中      華      民      國    八十九    年      五      月      廿二      日
                                    臺灣臺中地方法院家事法庭
~B法      官  林清吟
右為正本係照原本作成
如對本判決上訴須於本判決送達後二十日內向本院提出上訴狀
中      華      民      國    八十九    年      五      月      廿二      日
~B法院書記官


司法院資訊處製作；財團法人民間司法改革基金會備份。
